【裁判字號】    99,再,2
【裁判日期】    990611
【裁判案由】    開始再審
【裁判全文】
臺灣高等法院高雄分院刑事判決             99年度再字第2號
上  訴  人  臺灣高等法院高雄分院檢察署檢察官
被      告  甲○○
被      告  乙○○
上列上訴人因被告詐欺案件，不服臺灣高雄地方法院94年度重訴
字第55號中華民國96年7 月19日第一審判決（起訴案號：臺灣高
雄地方法院檢察署94年度偵字第6804號），提起上訴，經本院96
年度上易字900 號判決有罪確定後，檢察官聲請再審，經本院99
年度聲再字第32號裁定開始再審，本院判決如下：
    主  文
上訴駁回。
    理  由
一、公訴意旨略以：被告甲○○、乙○○及李貴枝（業經本院96
    年度上易字第900 號判決無罪確定）於民國89年8 、9 月間
    ，共同集資成立華銓國際貿易股份有限公司（下稱華銓公司
    ），從事仲介國內廠商購買國外鋼胚之事業，由被告甲○○
    擔任華銓公司董事長，被告乙○○擔任華銓公司總經理，被
    告李貴枝擔任華銓公司股東。緣被告甲○○、乙○○及李貴
    枝3 人透過不詳真實姓名年籍之德籍男子之介紹，知悉Abou
    Tel Scan dinavia AB 公司（下稱Abou Tel公司）從事銷售
    鋼胚等鋼鐵原料商，而華銓公司已於89年11月23日，委託美
    商鄧白氏國際徵信股份有限公司臺灣分公司（以下簡稱鄧白
    氏公司）徵信獲悉Abou Tel公司係屬新設立、現存有負面資
    訊、付款能力遭否定之信用不良企業，亦明知華銓公司員工
    陳雅如在網路上查得Abou Tel公司之負責人Am in Abou El-
    ella（下稱Amin）之資料內容純屬片面、未經查證、與銷售
    鋼鐵事業無關之資訊。詎被告甲○○、乙○○及李貴枝3 人
    竟與Amin共同基於意圖不法所有之概括犯意聯絡，於(一)89年
    12月間，由乙○○出面向志一企業股份有限公司（下稱志一
    公司）佯稱華銓公司係Abou Tel公司在臺灣之鋼胚等鋼鐵原
    料之代理商，Abou Tel公司之負責人Amin為埃及駐丹麥之領
    事，自蘇聯時代起就向蘇聯及烏克蘭購買飛機售到中國及其
    他國家，該公司在瑞典及丹麥為一可敬的公司，相當可靠云
    云，致志一公司陷於錯誤，同意透過華銓公司向Abou Tel公
    司購買鋼胚，並先後於89年12月26日、90年1 月12日、90年
    1 月19日與Abou Tel公司簽訂契約，每份契約均向Abou Tel
    公司購買鋼胚現貨5 千公噸（上開3 份契約購買之鋼胚現貨
    之數量合計為1 萬5 千公噸），均約定單價均為每噸170 美
    元，復於90年2 月15日再與Abou Tel公司簽訂第4 份契約，
    向Abou Tel公司購買鋼胚現貨1 萬公噸，約定單價為每噸17
    3 美元，嗣後志一公司分別於90年1 月9 日，以彰化商業銀
    行為開狀銀行，開具850,000 美元（於特別條款中約定容許
    變動金額之幅度為5%）之信用狀支付向Abou Tel公司購買5
    千公噸鋼胚現貨之貨款，復於90年1 月18日，以菲律賓首都
    銀行為開狀銀行，開具美金850,000 美元（於特別條款中約
    定容許變動金額之幅度為5%）之信用狀支付向Abou Tel公司
    購買5 千公噸鋼胚現貨之貨款，再於90年1 月31日，以臺灣
    中小企業銀行為開狀銀行，開具美金845,000 美元（於特別
    條款中約定容許變動金額之幅度為5%）之信用狀支付向Abou
    Tel 公司購買5 千公噸鋼胚現貨之貨款（按：第4 份合約部
    分尚未付款）後，詎Abou Tel公司明知其並未依約運送貨物
    予志一公司，竟先後於90年2 月1 日、同年2 月13日、同年
    2 月19日，出具偽造提單等文件予結匯銀行SEB-MA LMOSWED
    EN，詐領該銀行承兌上開志一公司所支付之貨款86 3,889美
    元、885,802 美元、861,900 美元（合計：2,611,591 美元
     ） ，迄於90年2 月19日，志一公司因AbouTel 公司未如期
    交貨警覺有異，乃透過國際海運法律事務所查詢貨船及船務
    公司之狀況，惟竟查無Abou Tel公司出具予SEB- MALMOSWED
    EN銀行之偽造提單上所登載名為「AKADEM IKLIS IN 」、「
    KHOUDOZHNI  KANDREEV」等2 艘貨船於90年1 月18日至同年
    2 月2 日間，在黑海港口完成裝船之記錄，及該2 艘船之合
    法註冊記錄，亦查無Abou Tel公司所出具之偽造船齡證明書
    上所登載之位於聖彼得堡之「Liberty Shipping」船務公司
    之登記記錄，經志一公司直接撥打由華銓公司（誤載為華鈺
    公司）提供之電話向「Liberty Shipping」船務公司查證，
    遭「Liberty Shipping」船務公司人員諉以上開2 船已抵達
    高雄港等不實言詞搪塞後，志一公司人員轉而質問乙○○，
    乙○○則佯以係因「Liberty Shipping」船務公司不會說英
    文，致溝通發生誤解云云，掩飾渠等之犯行，嗣後志一公司
    再撥打電話予「Liberty Shipping」船務公司發覺其已關閉
    電話聯絡管道後，以此質問乙○○時，乙○○復以該船務公
    司休假4 天，故無人接聽電話等不實言詞掩飾渠等之犯行，
    隨後再由甲○○出面以該2 艘船已抵達新加坡云云，搪塞志
    一公司人員，再經志一公司自行查明並無該2 艘船隻抵達新
    加坡之入港記錄後質問甲○○時，甲○○又以該公司休假云
    云，欺瞞志一公司人員，嗣志一公司接獲國際海運法律事務
    之查證結果，始洞悉上開甲○○等人之犯行，至此合計志一
    公司已遭詐領貨款達2,611,591 美元。(二)復於89年12月間，
    由乙○○出面向謙有企業股份有限公司（下稱謙有公司）佯
    稱華銓公司係Abou Tel公司在臺灣之鋼胚等鋼鐵原料之代理
    商，Abou Tel公司之負責人Amin為埃及駐丹麥之領事，自蘇
    聯時代起就向蘇聯及烏克蘭購買飛機售到中國及其他國家，
    在瑞典及丹麥為一可敬的公司，該公司習與一級國際銀行往
    來，相當可靠，但因其為埃及駐丹麥之領事，故只宜進行檯
    面下之交易云云，致謙有公司陷於錯誤，同意透過華銓公司
    陸續向Abou Tel公司購買鋼胚5 千公噸及1 萬公噸，並於90
    年1 月12日，以彰化商業銀行為開狀銀行，開具850,000 美
    元（於特別條款中約定容許變動金額之幅度為5%）之信用狀
    支付向Abou Tel公司購買5 千公噸鋼胚現貨之貨款，復先後
    於90年2 月15日、90年2 月20日，分別以臺灣中小企業銀行
    、臺灣銀行為開狀銀行，各開具865,000 美元之信用狀（合
    計1,730,000 美元）支付向Abou Tel公司購買1 萬公噸鋼胚
    現貨之貨款，詎Abou Tel公司明知其並未依約運送貨物予謙
    有公司，竟於90年1 月30日間，出具偽造提單等文件予結匯
    銀行SEB-MALMO SWEDEN，詐領該銀行承兌上開謙有公司所支
    付之貨款84 4,934美元（另上開謙有公司已開出信用狀之2
    筆865,000 美元貨款均尚未遭詐領），迄於90年2 月19日，
    謙有公司因Abou Tel公司未如期交貨警覺有異，乃透過國際
    海運法律事務所查詢貨船及船務公司之狀況，詎竟查無Abou
    Tel 公司出具予SEB-MALMO SWEDEN銀行之偽造提單所登載船
    名「AKADEMIK LISIN」、「KHOUDOZHNI KANDREE V」等2 艘
    貨船於90年1 月18日至同年2 月2 日間，在黑海港口完成裝
    船之記錄，及該二艘船之合法註冊記錄，亦查無Abou Tel公
    司所出具之船年齡證明書上所登載之位於聖彼得堡之Libert
    y Shipping船務公司之登記記錄，謙有公司始知受騙。至此
    合計謙有公司已被詐領之貨款達844,934 美元。(三)再於89年
    12月間，由乙○○出面向統泰鋼鐵股份有限公司（下稱統泰
    公司）佯稱華銓公司係Abou Tel公司在臺灣之鋼胚等鋼鐵原
    料之代理商等語，招攬統泰公司透過華銓公司向Abou Tel公
    司購買鋼胚，致統泰公司（誤載為謙有企業股份有限公司）
    陷於錯誤，同意透過華銓公司向Abou Tel公司購買鋼胚1 萬
    公噸，約定單價為每噸170 美元，統泰公司並於90年1 月18
    日，以彰化商業銀行為開狀銀行，開具1,700, 000美元（於
    特別條款中約定容許變動金額之幅度為5%）之信用狀支付向
    Abou Tel公司購買1 萬公噸鋼胚現貨之貨款，詎Abou Tel公
    司明知其並未依約運送貨物予統泰公司，竟仍出具偽造提單
    等文件予結匯銀行SEB-MALMO SWEDEN，詐領該銀行承兌上開
    統泰公司所支付之貨款1,710,914 美元，嗣後統泰公司屆期
    未收到貨物，始知受騙。至此合計統泰公司已被詐領之貨款
    達1,710,91 4美元。另甲○○等人則於志一公司人員察覺有
    異後一再備受其質疑之時，均已明知Abou Tel公司以偽造提
    單提示予SEB-MALMO SWEDEN銀行詐領款項一事，已遭志一公
    司人員識破，仍多方催促亦係透過華銓公司向Abou Tel公司
    訂購鋼胚之富盛鋼鐵股份有限公司（下稱富盛公司），於90
    年2 月27日開具信用狀支付款項，幸事後甲○○及Amin等人
    之犯行東窗事發，富盛公司即時塗銷已開出之信用狀，始未
    遭詐領款項得逞。總計甲○○及Amin等人向志一公司、謙有
    公司及統泰公司詐得之款項為5,167,439 美元，而Abou Tel
    公司，已將部分贓款176, 364美元，匯入華銓公司之中國國
    際商業銀行帳戶內，供甲○○、乙○○及李貴枝三人朋分花
    用，因認被告甲○○、李貴枝、乙○○涉犯刑法第339 條第
    1 項、第3 項之詐欺取財既、未遂罪嫌云云。
二、按犯罪事實應依證據認定之，無證據不得認定犯罪事實；又
    不能證明被告犯罪，應諭知無罪之判決，刑事訴訟法第154
    條第2 項、第301 條第1 項分別定有明文。次按認定犯罪事
    實，所憑之證據，雖不以直接證據為限，間接證據亦包括在
    內，然無論直接或間接證據，其為訴訟上之證明，須於通常
    一般之人均不致於有所懷疑，而得確信其為真實之程度者，
    始得據之為有罪之認定，倘其證明尚未達到此一程度，而有
    合理性懷疑之存在時，即無從為有罪之認定，根據「罪證有
    疑，利於被告」之證據法則，即不得遽為不利於被告之認定
    ，最高法院亦著有76年台上字第4986號判例。再按犯罪事實
    之認定，應憑真實之證據，倘證據是否真實尚欠明顯，自難
    以擬制推測之方法，為其判斷之基礎，而認定犯罪事實之證
    據係指足以認定被告確有犯罪行為之積極證據而言，該項證
    據自須適合於被告犯罪事實之認定，始得採為斷罪資料（最
    高法院53年台上字第656 號、29年上字第3105號判例可資參
    照）。次按刑法第339 條第1 項詐欺罪之成立，以意圖為自
    己或第三人不法所有，以詐術使人將本人或第三人之物交付
    為要件，所謂以詐術使人交付，必須被詐欺人因其詐術而陷
    於錯誤，若其所用方法，不能認為詐術，亦不致使人陷於錯
    誤，即不構成該罪，此亦有最高法院46年台上字第230 號判
    例可資參照。
三、本件公訴人認定被告甲○○、乙○○犯罪，係以：證人即告
    訴人志一公司之代理人陳淑玲之證述、謙有公司之代理人黃
    結盈之證述、證人即被害人統泰公司之負責人丙○○之證述
    、證人陳雅如、董慶源、莊麗珍之證述、鄧白氏公司徵信報
    告及譯文各1 份、被告等人自行提供之查詢Abou Tel公司之
    負責人Amin在網路上之相關資料影本1 份、志一公司向Abou
    Tel 公司購買鋼胚之合約書影本4 份、華銓公司傳真予志一
    公司之買賣同意書、志一公司申請彰化商業銀行信用狀申請
    書影本、菲律賓首都銀行高雄分行信用狀申請書影本、臺灣
    中小企業銀行信用狀申請書影本、彰化銀行進口單據到單通
    知書兼到期日通知書（信用狀號碼：1AQQK00000 00/8119）
    、首都銀行高雄分行進口單據到達通知書（信用狀號碼：1F
    BHP2/001F ）、臺灣中小企業銀行高雄分行進口單據到達通
    知/ 回單/ 聲明書（信用狀號碼：1AUUK200015M F850 ）、
    瑞典MALMO 區法院案號T2492-01號民事判決（含譯文）、華
    銓公司於90年3 月12日所提出之解釋案發後處理流程信函影
    本、謙有公司申請彰化商業銀行信用狀申請書影本、彰化商
    業銀行結匯證實書（進口結匯編號：1AQQK200009 ）、彰化
    銀行進口單據到單通知書兼到期通知書（信用狀號碼：1AQQ
    K200009/8220）、華銓公司傳真予謙有公司之「出貨明細」
    影本（日期：2001/1/29 ）、統泰公司向Abou Tel公司購買
    鋼胚之合約書影本、統泰公司申請彰化商業銀行信用狀申請
    書影本、華銓公司傳真予統泰公司之「SHIPPING ADVICE 」
    影本（合約號碼：000000000 ）、華銓公司傳真予統泰公司
    之說明信函1 份（日期：2001/3/8）、華銓公司92年2 月9
    日轉帳傳票影本、華銓公司於中國國際商業銀行之帳戶明細
    表影本各1 份等為論據。
四、訊據被告甲○○、乙○○固坦承有於89年8 、9 月間共組華
    銓公司，由甲○○負責國外鋼品等來源之開拓、乙○○負責
    國內銷售，2 人為公司股東，並於89年12月間，由乙○○出
    面仲介志一、謙有、統泰及富盛等公司，透過不詳年籍德籍
    男子Robert介紹，於如上開公訴意旨所載之時間，分次透過
    華銓公司向Abou Tel公司購買前開各次單價及重量之鋼胚，
    志一、謙有、統泰及富盛等公司並分別依雙方所簽立之合約
    分別開具信用狀，其後Abou Tel公司未依約運送貨物予志一
    公司，Abou Tel公司竟先後出具偽造提單等文件予結匯銀行
    SEB-MALMO SWEDEN，並已承兌詐領上開志一公司3 筆鋼胚現
    貨貨款及謙有、統泰等2 公司所支付之各1 筆鋼胚現貨貨款
    ，合計詐領5,167,439 美元（2,611,591+844,934+1,710,91
    4 =5,167, 439 美元）之情，亦供承Abou Tel公司曾將176,
    364 美元匯入華銓公司之中國國際商業銀行帳戶內，作為華
    銓公司仲介鋼胚之佣金費用等情。惟矢口否認有何公訴人所
    指之上開詐欺犯行，被告甲○○辯稱：華銓公司係介紹從瑞
    典方面賣來臺灣這邊的鋼鐵原料，均依照國際上正當的貿易
    程序而為，被告之公司只是居間的性質，原則上所有的資訊
    被害人都知道，被告甲○○沒有施用詐術，讓被害人陷於錯
    誤，事發後並極力幫被害人追回貨款，並未構成詐欺犯行等
    語。被告乙○○辯稱：我是從事鋼筋的介紹工作，所得到的
    訊息都是華銓公司陳雅如所給之資訊，並將資訊提供予國內
    廠商志一等公司，且從本案發生至今，一直都協助買家去做
    求償的工作，本案不是國內與國外廠商串連詐欺，我並未涉
    犯詐欺等語。
五、經查：
  (一)據證人陳淑玲於原審證稱：本件鋼胚交易當初會購買係因乙
    ○○來兜售，因與乙○○是很久的朋友，且他在業界已經很
    久，基於對他的信任才買受，乙○○告訴我們該賣家是1 個
    很可信的外交官，非常可靠，又因為我們與乙○○認識很久
    ，所以就相信他等語（見原審二卷第277 頁）。是依陳淑玲
    所證，志一公司係因信賴舊識乙○○，及乙○○所言賣家是
    可信的外交官，故與Abou Tel公司從事本件交易。而依卷附
    被告乙○○等人提出之華銓公司職員陳雅如於網路上查得之
    報導及譯文（見93年度他字第2480號卷第98、99頁、原審二
    卷第342 頁）觀之，其上確顯示Amin係埃及官方代表乙情。
    本件既係因陳雅如查得Amin之網路資料內容，將之提供予乙
    ○○及甲○○，其後再由乙○○將此等資訊提供予志一等買
    家酌參，此等資料既無出於被告等人所偽製，自難認被告乙
    ○○依陳雅如於網路查知之資料向志一公司人員或謙有公司
    人員陳述Amin之資歷，有何施用詐術可言。
  (二)再據證人陳雅如證稱：89年華銓公司成立時，我就從華翰公
    司過去任職，會計以外的工作都是由我負責，因為只有我1
    個員工，工作內容為每天早上收電子郵件，交給甲○○、乙
    ○○看過之後，如果有需要回覆廠商，他們會告訴我。華銓
    公司從事國際貿易的工作，我們會上網發出要找尋買受的貨
    物，國外的賣家就會提供訊息給我們，找到賣家後，會交給
    甲○○他們看，由他們決定何家較為適合國內的買家再決定
    ；華銓公司曾經有個鋁的材質仲介案件，從網路上介紹給國
    內買家，這個案子係在志一公司第一次簽約之前；仲介國內
    外買家的過程，並沒有到國外看貨的情況，志一公司與Abou
    Tel 公司簽約情形，係Abou Tel公司會提供可以賣的產品，
    然後由我們尋找國內的買家，如果合理的話，他們雙方會自
    行簽約開立信用狀。我們透過Abou Tel公司的德國聯絡人叫
    Robert，他提供1 個網站給我，透過該網站查得Abou Tel公
    司的老闆Amin是駐丹麥的領事，而鋼胚的材料須有力人士才
    能取得，故認Abou Tel公司公司可以買賣，網路上所查得關
    於Amin的資料，在交易前有交給國內買家志一公司，華銓公
    司並有委託鄧白氏公司對Abou Tel公司徵信，有卷附鄧白氏
    公司報告，此份資料是在11月份時查的，查到之後，就馬上
    將該份報告提供給志一公司，並有提供卷附之運送志一鋼胚
    之船舶型式、到貨日期、未接到高雄船務代理商等消息之相
    關電子郵件供志一公司參考等語（見原審二卷第12、13頁、
    第88至104 頁），是由陳雅如所述，足見華銓公司從事國際
    貿易買賣之方式係由證人陳雅如透過網路資訊而尋得買家及
    賣家，且於本案前即有以此方式成功仲介1 宗鋁品之國際貿
    易買賣，又交易係由買賣雙方自行決定貨品是否符合需求及
    價格是否合理而成，如交易合理，買賣雙方即會自行簽約並
    開立信用狀。且依卷附告訴人志一公司所提出之告證二至四
    合約中譯本，足見係由志一公司與Abou Tel公司自行約定合
    約內容（見92年度發查字第987 號卷第6 至11頁），包括鋼
    胚之數量、材質、價格及付款條件與方式而簽立，並進而依
    合約約定開立信用狀，此外復有卷附之志一公司申請彰化商
    業銀行信用狀申請書影本、菲律賓首都銀行高雄分行信用狀
    申請書影本、臺灣中小企業銀行信用狀申請書影本、彰化銀
    行進口單據到單通知書兼到期日通知書（信用狀號碼：1AQQ
    K0000000 /8119）、首都銀行高雄分行進口單據到達通知書
    （信用狀號碼：1FBHP2/001F ）、臺灣中小企業銀行高雄分
    行進口單據到達通知/ 回單/ 聲明書（信用狀號碼：1AUUK2
    00015MF850）可稽，足認證人陳雅如上開所證本案買賣雙方
    交易、簽約及履約過程，係志一公司與Abou Tel公司自行約
    定簽立而成無訛。再觀諸Abou Tel公司與志一所簽立之合約
    確載有華銓公司係Abou Tel公司在臺之代理商，且Abou Tel
    公司於90年1 月22日並有傳送予華銓公司之授權代理人及獨
    家委任書及譯文各1 份附卷可參（見原審二卷第175 至177
    頁），是被告乙○○等人向志一等公司陳稱華銓公司係Abou
    Tel 公司在臺之鋼胚原料代理商等情，並非無據。被告2 人
    供稱：華銓公司在本案是仲介角色，不是代理商等語，證人
    陳雅如於警詢時則稱：華銓公司非Abou Tel公司在臺之鋼胚
    代理商云云，惟證人陳雅如於原審另證稱：華銓公司是代理
    商，當時是因為對AGENT 之翻譯認知不同，所以在調查局才
    會說並不是代理商等語（見原審二卷第14頁）。按仲介或代
    理，於法律上有其定義及法律效果，二者性質不同，但表現
    於外之行為態樣則有相似之處，一般人不易分辨，姑不論華
    銓公司於本案係仲介商或代理商，Abou Tel公司確實有授權
    華銓公司在台處理有關鋼胚原料買賣事宜，應可認定。被告
    2 人及證人陳雅如因非法律專業人士，渠等誤以仲介為代理
    ，或誤以代理為仲介，均有可能，尚難據此判斷被告2 人有
    施用欺妄之手段以詐騙志一公司等被害人。
  (三)再依證人陳雅如證稱：我有將查到Amin等資料交予志一公司
    ，鄧白氏公司之報告共傳真兩次，我於89年11、12月傳真1
    次，後來在90年2 月底又把之前的文件例如到貨通知、報關
    行、船務公司資料、徵信報告等所有資料都重新再傳真1 次
    等語（見原審二卷第13、16、281 頁），然此為證人即志一
    公司人員黃甲乙、丁○○所否認，證人陳淑玲亦陳稱：志一
    公司於89年11、12月間並未收到鄧白氏報告，係事情發生後
    ，華銓公司才將此等鄧白氏報告給志一公司，如志一公司早
    悉Abou Tel公司係C 級公司，將不會與之交易，故認受被告
    等人之詐欺云云（見原審二卷第279 、281 頁）。惟本件案
    發後，志一公司與被告2 人之華銓公司已處於對立之狀態，
    衡諸常情，被告2 人應無可能於案發後再提供可能對其2 人
    不利之證據予志一公司，故證人陳雅如之證詞較屬可信。足
    認志一公司應於與Abou Tel公司交易前，即已收受相關Amin
    及Abou Tel公司之相關資料，其後並陸續收受相關交易資料
    ，被告2 人並無對國內買家志一公司有何隱匿之情。
  (四)志一公司等買家在華銓公司提供相關交易訊息後，當可自行
    查核Abou Tel公司是否係值得信賴之賣家，再決定是否與Ab
    ou Tel公司從事鋼胚交易買賣。又依一般國際貿易慣例，貿
    易商對於交易對象之信用均會事先調查，此攸關日後以信用
    狀支付貨款時，進口商是否得順利提貨，出口商是否得以順
    利押匯取款，是以姑不論華銓公司有無詳細調查Abou Tel公
    司之資力及交易實績，志一公司等國內買家在從事國際貿易
    前，亦應自行調查對象是否具有可信，以利日後得以順利取
    貨，始符常理。況被告等人所取得之資料並非自行偽造提供
    予志一公司，而係由公司之人員陳雅如依循先前往例及從事
    國際貿易之交易方式，由網路上搜詢相關資料提供予國內買
    家志一等公司，並無不符常情之處，是志一等國內買家既擁
    有自主決定與Abou Tel公司簽約及修改契約內容之權，為保
    障自身權益，自應先行調查Abou Tel公司之背景，並訂立相
    關之交易條件或付款方式，以保障自身權益，自不得僅因被
    告等人所提供之訊息與Abou Tel公司資訊未必全然相符，即
    認被告等人有施用詐術之犯行。況Abou Tel公司縱然依美商
    鄧白氏公司所提出之報告係屬負面，但該報告亦顯示該公司
    係新設立之公司，是以該公司理應無明確之交易實績足以判
    斷是否係可靠之賣家，然此等新設立之公司是否值得與之交
    易，純屬買家依商業習慣具體分析，並不能遽以推論新設立
    之公司必然會從事詐欺犯行，是公訴意旨遽指被告等人明知
    Abou Tel公司具有此片面、負面之資訊，即推論被告等人應
    有與Amin有詐欺之犯意聯絡及行為分擔，尚嫌率斷。
  (五)依證人苗文卿證稱：我有看過本件所有的文件包括同意書、
    報價單、採購單意願書、信用狀、所有的押匯文件（包括商
    業發票、船期證明、提單、檢驗書、包裝單等），並無違國
    際貿易的慣例，在國際貿易的實務內，透過網路尋找買家、
    賣家並非罕見的情形，並須透過銀行及商家給的資料來確定
    雙方的信用，對於買賣雙方徵信的義務係只要是信用狀上面
    所提到的人，如信用狀受益人、信用狀聲請人、信用狀開狀
    銀行、信用狀押匯銀行等，都必須要做徵信，如果押匯銀行
    不是付款銀行，則付款銀行亦須徵信等語（見原審卷第264
    至266 頁），而證人苗文卿所言既合於現行貿易實務運作方
    式，是以本案華銓公司以網路尋找交易對象之國際貿易方式
    ，確非不尋常之舉，彰彰甚明。然商家在將本求利之同時，
    仍需謹慎調查交易對象之信用，以維履約之安全，此亦為國
    際貿易運作常態。從而本案證人陳雅如依網路獲取賣方資訊
    提供予華銓公司之甲○○、乙○○，再由被告等人向志一公
    司仲介鋼胚買賣，既無違貿易常情，且華銓公司既可由網路
    查詢賣家Abou Tel公司及Amin之資歷，志一公司等國內買家
    為維護交易安全，當可進一步確認及徵信，以維交易安全。
    但觀諸志一公司係多年從事鋼鐵業之資深業者，竟僅基於與
    被告乙○○係多年舊識，即未調查Abou Tel公司資訊，而與
    之從事本件交易，自難謂全無輕率可言。尚難因被告乙○○
    、甲○○2 人向志一公司等買家稱Abou Tel公司是一可敬之
    賣家等語，即推論被告等人有與賣家Amin共同詐欺。
  (六)另據證人黃結盈證述：我在謙有公司擔任總經理，本件鋼胚
    交易剛開始由我接觸，是乙○○打電話給我們公司仲介鋼胚
    買賣，每噸便宜市價行情5 、6 元，乙○○以前是在東和鋼
    鐵，甲○○在拆船工會，之前都熟識，所以這種大宗物資他
    們都瞭解，因為他們剛出來作鋼胚買賣，所以我對他們不是
    很有信心，剛開始只買5 千噸，後來因為打電話問了志一公
    司，志一公司是非常小心的公司，所以才又多加了1 萬噸等
    語（見原審二卷第288 頁）。是由上開證人黃結盈之證述，
    足見謙有公司當時對被告乙○○與甲○○等人甫成立之華銓
    公司並不深具信心，渠係因Abou Tel公司所售之鋼胚每噸較
    市價便宜5 、6 元，而較謹慎之同業志一公司已先行購買鋼
    胚，是基於對志一公司之信任關係，遂再購買1 萬噸之鋼胚
    ；從而謙有公司向華銓公司購買鋼胚純係基於市價較為低廉
    及基於對於志一公司之信任所致，並非受被告等人之施用詐
    術至明。公訴人以被告乙○○等人具有意圖不法所有之概括
    犯意聯絡，而對志一公司以外之謙有、統泰等公司，以Amin
    為埃及駐丹麥之領事及Abou Tel公司為可敬之賣家之詐術手
    法，致謙有及統泰等公司陸續與Abou Tel公司訂立契約，涉
    犯詐欺犯行云云，核與證人黃結盈所證謙有公司與Abou Tel
    公司訂立契約之緣由尚有出入，公訴意旨所指，既與事實並
    不相符，自難執為被告論罪之依據。
  (七)又據證人董慶源證稱：89年底、90年初華銓公司之乙○○有
    向富盛公司仲介購買鋼胚，簽約時間忘記，應該在90年1 月
    間，鋼胚的賣家是Abou Tel公司，華銓公司之乙○○或其他
    的人並無催促我開立信用狀，財務是我個人在規劃，我看了
    一下，可以開狀的時間，便跟華銓公司溝通後，遂在2 月27
    日將信用狀開出，如果賣方可以接受，那就成交，所以買賣
    契約及開狀時間都是大家可以接受的等語（見原審二卷第21
    7 頁）。另證人黃結盈亦證述渠並無受乙○○或華銓公司人
    員催促開立信用狀，係依契約約定而開立等語（見原審二卷
    第291 頁）。是據證人董慶源、黃結盈之證述，足見華銓公
    司之乙○○或其他人均無因仲介本件鋼胚買賣而催促買家謙
    有或富盛等公司開立信用狀，是公訴意旨以被告乙○○等人
    在其等犯行已遭志一公司發覺後，仍催促謙有或富盛等開立
    信用狀，亦與事實不符。再據證人董慶源證稱：印象中在3
    月初，因先前購置鋼胚的其他廠商發現有貨沒有送達，他們
    有告訴我這批鋼胚時間有延遲，可能有問題，當時我公司的
    老董有打電話給華銓公司乙○○問這件事情，當時侯先生也
    有去找可以聯絡到Abou Tel公司的電話給我們，我們向對方
    公司聯絡請他把信用狀撤銷，因為我們開出信用狀是無法撤
    銷，必須由對方同意才能撤銷該信用狀，故未被押匯等語（
    見原審二卷第272 、275 頁）。是據證人董慶源所證，足見
    於90年3 月初發現鋼胚可能有問題時，即與志一公司聯絡，
    並由乙○○等人將Abou Tel公司之電話交予富盛公司之董慶
    源，富盛公司即與Abou Tel公司聯繫，並經受益人同意而取
    消所開立之信用狀，此亦與原審法院依職權向彰化銀行高雄
    分行函查，經該銀行回函之情形相符（詳後述），足見富盛
    公司係在賣方貨物發生狀況時，由華銓公司告知買方之聯繫
    方式，並經買方受益人同意而取消信用狀，並無公訴意旨所
    指係因甲○○等人東窗事發，富盛公司即自行塗銷已開出之
    信用狀之情，是公訴人所指，與事證不符，容有誤會。
  (八)另國內買家志一、謙有、統泰、富盛等公司與Abou Tel公司
    從事鋼胚買賣，依卷附之合約及證人陳淑玲、黃結盈之證述
    觀之，均係約定以開立不可撤銷之信用狀支付貨款，此有卷
    附合約書3 份可參；復據證人黃結盈證述：公司開的信用狀
    是不可撤銷的信用狀，這種信用狀在押匯者未撤回的情況下
    ，不可以撤銷，只要押匯文件齊全，就一定要付款等語（見
    原審二卷第290 頁）。易言之，雙方一旦決定以不可撤銷之
    信用狀作為付款條件，則買賣雙方除事前應對對方之信用評
    估，買賣雙方及付款、押匯銀行並應對押匯單據確實審核是
    否無瑕疵，始同意依信用狀付款，否則日後將產生損害賠償
    責任。而本案Abou Tel公司所提供押匯之單據既屬完整，銀
    行及買受人志一等公司在專業角度審查時，亦無從發覺Abou
    Tel 公司並未依約將貨物裝船，及有偽造海事提單等相關單
    據之情，是以買家志一等公司及銀行均因單據完整而同意Ab
    ou Tel公司押匯取款，並無察覺有違貿易交易常態，故誠如
    志一公司所提供之ICC 商業犯罪服務處之電子郵件所述，本
    案係典型的文件詐欺案（見原審二卷第86頁）。而本件係遲
    至志一公司因所購鋼胚未適時送達，乃透過國際海運法律事
    務所查詢貨船及船務公司之狀況，而查悉Abou Tel公司所提
    供予承兌銀行SEB-MALMO SWEDEN之海事提單上記載名為「AK
    ADEMIK  LISIN 」、「KHOUDOZH NI   KANDREEV」等2 艘貨
    船及該2 艘船之裝船記錄、合法註冊記錄及位於聖彼得堡之
    「Liberty Shipping」船務公司之登記記錄等內容均屬虛偽
    ，及由國外Abou Tel公司或其德國聯絡人Robert所傳送之電
    子郵件內容有關運送貨物抵達時間亦多屬虛偽，惟本案之相
    關合約文件或電子郵件，既主要係由Abou Tel公司之德國聯
    絡人Robert提供，已據陳雅如證述在卷（見原審二卷第20、
    21頁），而被告乙○○等人又均係透過陳雅如與Abou Tel公
    司或該公司在德國之聯絡人Robert聯繫而得悉買賣雙方之交
    易進度，再將相關資訊提供予志一等公司；從而被告等人既
    無從指揮或操控Abou Tel公司按期履約或押匯取款，僅能被
    動接收Abou Tel公司或Robert提供之交易訊息再將之提供予
    國內買家，卷內亦無其他證據佐證被告甲○○等3 人有與Am
    in配合操縱押匯取款之情，是公訴人在未有證據立論下，遽
    指被告乙○○、甲○○、李貴枝等人事前明知Abou Tel公司
    未依約運送貨物予志一公司，而與Amin具有犯意之聯絡及行
    為之分擔，由Abou Tel公司出具偽造之提單予以押匯取款云
    云，尚有違誤。
  (九)證人陳雅如前於90年2 月底左右，已將Abou Tel公司之Amin
    資料、鄧白氏報告、及卷附各銀行到單通知書兼到期日通知
    書、Abou Tel公司傳真關於志一公司運送船舶之名稱資料、
    自由海運通知於90年2 月28日至高雄港之電子郵件、華銓公
    司發緊急詢問未接到高雄船務代理商之任何消息之電子郵件
    、Robert於2 月26日通知貨船可能於2 月28、29日或3 月1
    日到達之電子郵件等資料，一一傳真予志一等公司，業據證
    人陳雅如結證在卷（見原審二卷第15至21頁），證人陳淑玲
    亦不否認有收受上開文件之情，倘被告等人事前確有與Abou
    Tel 公司或Amin等人具有犯意之聯絡而為本件連續詐騙行為
    ，則被告等人在志一公司於90年2 月下旬已查知Abou Tel公
    司所提出之海事提單係屬虛偽之情形下，為防東窗事發，理
    應儘速逃逸，豈會囑由證人陳雅如再將上開資料提供予志一
    公司酌參，並於案發後，多次與志一、謙有等公司積極召開
    會議，協調如何前往瑞典解決，而不畏志一公司發現伊等犯
    行，是被告3 人辯稱並未參與以假提單真押匯之詐欺取財犯
    行，尚非不可信；況由被告甲○○商請徐水樹共同前往莫斯
    科找尋貨物，復與證人張紹達及苗文卿前往瑞典與Amin協商
    解決，再主動要求陳雅如發送傳真要求Amin得以同意撤銷信
    用狀或停止押匯，已分別據證人徐水樹、張紹達、苗文卿、
    陳雅如證述明確，而Amin亦於90年3 月9 日傳真停止陳雅如
    提供之契約號碼之信用狀，亦據陳雅如證述在卷，並有Amin
    上開傳真回函附卷可佐（見原審二卷第105 頁）。再原審法
    院依職權向被告等人所仲介之志一、謙有、統泰、富盛及建
    順等公司之開狀銀行函詢由志一、謙有、統泰、富盛等公司
    已開具之信用狀係因何原因未付款，經第一銀行苓雅分行、
    臺灣銀行高雄分行、彰化銀行高雄分行等銀行均函覆係買賣
    雙方或受益人同意取消信用狀而使謙有及富盛等公司得免被
    押匯取款，建順公司則係因Abou Tel公司未押匯及信用狀逾
    期而未支付，此有卷附上開銀行之回函及公務電話紀錄2 紙
    附卷可查（見原審三卷第21、23、46至49頁）。基上足認被
    告甲○○、乙○○、李貴枝所辯其等於Abou Tel公司未依約
    裝船而違約，即成立緊急處理小組，尋求解決方式，並請陳
    雅如函知Amin同意取消信用狀，以降低國內買家之損害，並
    有支付志一公司至瑞典的旅費及訴訟費用等情（原審卷二第
    150 頁至156 頁。），均與卷內事證相符，自堪信被告等人
    所辯尚堪採信。雖證人陳淑玲陳稱：謙有公司之信用狀係因
    其向瑞典之警察局報案，並委請當地律師撤銷，始可免遭押
    匯，且被告乙○○於案發後仍以船務公司不會說英文及休假
    4 天等由以搪塞志一公司人員，志一公司始遭詐領財物云云
    ，然依證人黃結盈前開所證，所開立之不可撤銷信用狀，如
    未得受益人之同意，亦無法阻止受益Amin押匯等語，復依本
    院前開函詢結果足認謙有及富盛公司確係因受益人同意取消
    信用狀始未被押匯，此外復由被告等人在Abou Tel公司未適
    時送達時，曾多次由陳雅如與Abou Tel公司及Robert聯繫，
    並透過乙○○及甲○○之友人多方了解本案貨物何在，並積
    極與Amin聯繫解決等情以觀，足認陳淑玲所述被害事實經過
    ，與卷證內容尚有出入，尚難以其所述事發經過據以認定被
    告乙○○、甲○○等人有公訴意旨所指與Amin具有犯意聯絡
    ，並對志一公司以不實之理由搪塞，使Abou Tel公司得以押
    匯詐領財物之犯行。
  (十)Abou Tel公司固有將華銓公司之仲介佣金17,364美元匯入華
    銓公司之中國國際商業銀行之帳戶內，此有卷附帳戶明細可
    參（見93年年度他字第3650號卷第4 頁）。雖證人黃甲乙曾
    於本院證稱：「被告等人所取得之佣金是不合理，因為鋼鐵
    界，每噸佣金是美金1 元至2 元，不會超過2 元，但是被告
    他們是拿17萬6 千美金佣金，以1 萬5 千噸鋼計算，表示每
    噸是11元或12元的佣金。」。然華銓公司因與Abou Tel公司
    訂有佣金協議書（見原審二卷第173 頁），不論佣金之計算
    方式是否確屬符合該業界之行情，惟華銓公司依雙方之協議
    書而取得佣金，並無違交易習慣及雙方約定，自難僅以佣金
    之多寡作為本件被告等人有無涉犯詐欺取財犯行之論據；況
    有無取得佣金與有無施用詐術以詐得告訴人志一等公司之財
    物係屬二事，公訴人尚難以被告2 人有朋分Abou Tel公司匯
    入之佣金，即認定被告2 人與Amin具有詐欺之犯意聯絡及行
    為之分擔至明。
六、次查，本件檢察官循司法互助程序，向瑞典檢方調取該國偵
    辦Abou Tel公司負責人Amin涉嫌詐欺案件之全部偵查卷宗(
    如附表所示) ，經本院調查結果如下：
  (一)Amin確實是美國INTER OIL GULF PLC總發言人暨埃及政府官
    員並非無資力之人
  1.按國際貿易之概略流程架構是：1.進口商找開狀銀行開狀，
    2.開狀銀行委託通知銀行通知出口商領信用狀，3.出口商備
    齊信用狀要求的文件找押匯銀行押匯，4.押匯銀行檢視文件
    無瑕疵就會先墊款給出口商，5.押匯銀行將整套文件寄交開
    狀銀行，6.開狀銀行審查文件無瑕疵就會將款項匯給押匯銀
    行，7.開狀銀行要求進口商付款交單或轉融資交單，8.進口
    商取得文件將貨領走。由於國際貿易之當事人，對身在他國
    之他造當事人原難以徵信，國際貿易始發展出由開狀銀行對
    於進口商，押匯銀行對於出口商之信用，有徵信責任之交易
    制度。故只要開狀銀行同意為進口商開立信用狀，押匯銀行
    願意接受出口商提供之文件為押匯，則不論出口商或進口商
    之信用評等如何，即符國際貿易信用狀交易之慣例。蓋依國
    際信用狀統一慣例，並無信用等級經評價為C 級之公司，即
    不得為國際信用狀貿易當事人之規定。以本案言，問題在於
    押匯銀行即瑞典國之SEB 銀行對何以願意為Amin一人獨自經
    營之Abou Tel公司辦理押匯，該押匯銀行對Amin及其經營之
    Abou Tel公司之信用評價如何？
  2.依證28，即瑞典法院記錄附件9 之檢察官提出文件附件10記
    載：依karen ahlverg 即瑞典SEB 銀行的行員指出：在（案
    發）一年多前有聽過El-Ella(即Amin) 這個人，當初有一位
    自稱在德國的印度藉銀行工作人員提出要開信用狀給El-Ell
    a 的公司，之後SEB 銀行收到了數張關於鋼鐵買賣的信用狀
    ，在2000年12月karen ahlverg 親自與El-Ella 見面，總共
    有11個信用狀進來，其中有4 或5 個在2001年3 月之前開立
    ，其他按照El-Ella 指示撤回。根據karen ahlverg 之了解
    ，他認為在這個案件（指告訴人志一公司向瑞典告訴之案件
    ）El-Ella 不是那個犯罪人。次依證１文件，即美國財政部
    海關署於2002年1 月15日函覆瑞典國家犯罪調查部門Anders
    Claesson警司( 見新卷證6 之3(一) 第69頁) ，提供該機構
    調查得Amin之資訊記載內容可知：「Amin確實是美國INTERO
    IL GULF PLC 總發言人暨埃及政府官員並非無資力之人。且
    該公司有同意提美金一千萬元資金給HIGHTEC,INC 和U.S.CE
    MENT COMPANYINC 。Amin El-ELLA在整個中東地區的水泥、
    建築領域已工作了三十載。」
  3.綜上押匯銀行即瑞典國之SEB 銀行行員karen ahlverg 對瑞
    典國檢察官調查本案時之說明，及美國財政部海關署於2002
    年1 月15日函覆瑞典國家犯罪調查部門Anders Claesson 警
    司對Amin之徵信說明，核與原刑事一審卷（P150）附華銓公
    司出具予志一公司之大事紀記載「2001年1 月30日：Robert
    再次提及Mr.Amin 為埃及外交官並告知一網路報紙，及據We
    ltrade上網查詢結果：Mr.Amin 為其政府發言人並與大陸有
    龐大水泥的生意合作」（證1~1 ）等大致相符，足證被告2
    人所言並無虛假。
  (二)從下列交易書信往來內容( 詳見證2-證7)，可知華銓公司於
    仲介國內買家即志一等公司，與國外賣家即Amin經營之Abou
    Tel 公司簽約時，華銓公司職員陳雅如皆積極不斷與AbouTe
    l 公司之Amin及本件系爭國際貿易之賣方全權代表人Ivesbr
    idge Engineering Limited公司之Robert等人，連絡相關買
    賣的細節及代國內買家向Amin、Robert詢問買賣內容並查詢
    履約相關事宜。綜觀其聯絡之內容，全部是在積極促使本件
    國際貿易順利完成，完全不像原審判決認定之：「顯與Amin
    有共同詐欺之犯意及行為」。蓋苟被告甲○○、乙○○二人
    確有與Amin共犯詐欺詐欺犯意，何需如此積極地將買家之需
    求，嚴格地要求賣方載明。
  1.依證２即陳雅如於2001年1 月13日上午10時01分e-mail給Ro
    bert，表示志一要追加計單，並有經新買家統泰公司。且就
    志一的要求清楚載明，並表示新買家" 不急" ，「志一企業
    的訂單優先交貨」等( 見6 之3 （二）第149 頁) 。足證倘
    被告二人確有與min 共犯詐欺之犯意，何需清楚明白地將買
    家要求載明？且對已談妥之新買家統泰公司理應儘快要求該
    公司開立信用狀，以利贓款之收取，焉有可能表示" 不急"
    ？
  2.依證３即2001年1 月25日Ivesbridge EngineeringLimited
    公司以e-mail向陳雅如提供，陳雅如要求之志一、謙有之買
    賣資料確定內容，並表示會應陳雅如要求再提供更多希望是
    全部的資料。倘被告甲○○、乙○○有與Amin共犯詐欺，何
    需再要求賣方提供資料之確定內容？
  3.依證４即2001年2 月1 日Ivesbridge EngineeringLimited
    的公司Robert Soskovic 於e-mail通知陳雅如表示實際離港
    日可能會晚於提單日期，並承諾會確定提早提供運送詳明，
    且解釋這次把裝運日期搞混的原因是信用狀未送達及實際運
    送數量是1,000 公噸還是1,500 公噸的確定，另詢問裝貨誤
    差值最多是否可以到5%等。足證被告甲○○、乙○○二人確
    實是全力在促成本件國際貿易買賣，決非在與Amin共犯詐欺
    之行為。
  4.依證５即Ivesbridge Engineering Limited公司之RobertSo
    skovic於2001年2 月2 日上午5 時e-mail回覆陳雅如於前一
    日上午10時17分詢問對「您知道我方的第三次裝運的裝櫃日
    期嗎？」內容，表示可以在明天告知第三次裝運的詳細資料
    ，並告知希望將首都銀行的信用狀修改交給Abou Tel公司，
    甚至強調「請注意昨天才開立第二份信用狀，不過供應商對
    您及您的客戶十分放心，因此已經開始著手處理第三次裝運
    」等語。足證倘被告甲○○、乙○○二人係與Amin共犯詐欺
    ，Robert何需表示「供應商對您及您的客戶十分放心？」並
    表示會提供第三次裝運的詳細資料？
  5.依證６即2001年2 月2 日Ivestbridge EngineeringLimited
    公司的Robert Soskovic 以e-mail向證人陳雅如就Abou Tel
    公司是否同意與華銓公司找到的買家簽訂合約一節，說明Ab
    ou Tel公司必須照約定保證履行，賣方並非工廠，因為CIS
    工廠很少或幾乎不直接販售，船齡即使保證小於15年，仍建
    議改成CIF 條件運送，讓供應商負責支付保險費用。且表示
    因為「合約本身是不同的，而且無法馬上簽約」等，足證倘
    被告甲○○、乙○○二人確實是與Amin共謀詐欺，何需如此
    詳細地與Robert要求確定買家要求之合約內容？
  6.依證７即2001年2 月16日下午5 時25分證人陳雅如e-mail給
    Robert要求提供廢鋼料的標準合約，並將生鐵廢鋼料，小鋼
    胚的信用狀條件具體要求，同時告知確認Amny案子的買家所
    有詢問和信用狀開立日期後，會再傳真預計船期(6之3 （二
    ）第148 頁) 。倘被告二人確實與Amin共犯詐欺，何需大費
    周章地詢問信用狀條件？
    或傳真預計船期？
  7.綜上雙方往來文件內容，足證就本件鋼鐵買賣，被告甲○○
    、乙○○二人確實是在積極促使本件國際貿易順利完成，否
    則被告甲○○、乙○○何需大費周章地要陳雅如要求賣方提
    供資料之確定內容，確定第三次裝運的詳細資料，確定買家
    要求之合約內容，詢問信用狀條件，傳真預計船期更不急對
    已談妥之新買家統泰公司要求儘快要求該公司開立信用狀，
    凡此種種皆看不出被告甲○○、乙○○有與Amin共犯本件詐
    欺之犯意聯絡或行為分擔情事。尚難僅以本件買賣發生國際
    貿易常見之押匯偽造文件詐欺案，即推論被告甲○○、乙○
    ○必與國外出口商有詐欺共犯。
  (三)從證8 至證11之文件及查證文書，足證告訴人所指：「志一
    公司於2001年2 月19日即因Abou Tel公司未如期運送貨物予
    志一公司而警覺有異」一節，顯與下列二事實不符。
  1.依證８文件可知：志一公司於原刑事案件提出2001年2 月15
    日與被告乙○○簽立之文書，僅是一般商業習慣使用之意向
    書（等同預約），並非正式合約（6 之1 （二）第107 頁證
    8 ）。該份意向書，僅有簡單約定交易原則，尚非有具體買
    賣內容之正式合約。此再依證9 及證10之文件，可知事實上
    ，證人陳雅如係於2001年2 月16日傳真上開意向書，交求Am
    in提供並與志一公司正式簽署合約書，因Amin一直未提供，
    至同年月19日陳雅如乃再次傳真要求Amin提供（6 之1 （二
    ）第108 頁，見證9 ），嗣經Amin提供並由志一公司於同年
    月20日簽署後，證人陳雅如始再傳真告知Amin並表示志一公
    司會在3 月2 日前開立信用狀（6 之4 （二）第80、81頁，
    證10）。從而可知，既然志一公司在2001年2 月20日仍願與
    Amin簽立第4 份正式合約，且同意於3 月2 日前開立信用狀
    ，顯見志一公司及華銓公司至少於2001年2 月20日以前，皆
    尚不知本件恐涉有假買賣真押匯之國際貿易詐欺事件。
  2.依證11及證11-1文件，可知志一公司依第3 份合約所開具之
    信用狀，押匯銀行提供之產地出貨證明文件，並未具體載明
    鋼胚級數，亦即鋼胚級數是否與合約內容一致並不明確（6
    之2 （一）第90頁，證11），志一公司大可以此文件內容記
    載之不具體拒絕同意承兌，或重新要求再具完整文件後再決
    定是同意銀行承兌押匯，惟志一公司並未主張上開權利，致
    Amin押匯領得美金861,900 元（證11之1 ），此亦可證明志
    一公司於2001年2 月19日前，確實還不知道已遭詐騙。否則
    ，志一公司焉有可能不主張上開拒絕同意押匯或要求補具文
    件之權利？
  3.本件應係志一公司故意將其查覺本件買賣有異之時間，往前
    提早至2001年2 月19日，且為配合其主張，僅提出2001 年2
    月15日與乙○○簽立之意向書，故意不提出2001年2 月20日
    志一公司與Abou Tel公司之Amin於2001年2 月20日始簽立第
    4 份合約之合約書所致。
  (四)依證12-19 之往來書信經過，足證告訴人指訴：「被告甲○
    ○、乙○○2 人於2001年2 月19日已明知Abou Tel公司未依
    約運送貨物，竟推稱貨物確有裝船且該二艘船已到新加坡之
    不實表示，繼續陷告訴人於錯誤，致使告訴人來不及阻止押
    匯銀行付款」一節，確與下列瑞典刑事卷證資料及事實不符
    ：
  1.在2001年2 月22日陳雅如傳真經Amin要求提供買家詢問的資
    料，並告知志一公司希望使用立高航運有限公司，且轉達買
    家已數次電話詢問，要求Amin在今天以內提供華銓公司第一
    次裝運的訊息(6之1 （二）第129 頁，證12) 。
  2.同日陳雅如亦傳真通知Amin，告知有買家可能會直接聯絡Am
    in，並對可能有賣方無法履行合約、仲介人沒有能力完成他
    們必須做的事情等謠言表示氣憤，更要求聯絡及督促Libert
    y 船務告知次裝運的代理人及傳真裝運文件給華銓(6 之1（
    二）第123 頁，證13) 。
  3.同日乙○○有以e-mail向Amin表達感謝其在2001年1 月3 日
    寄送裝運文件，並對Amin的支持及配合致謝(6之1 （二）第
    128 頁，證14) 。顯見當時被告甲○○、乙○○尚不知悉遭
    詐欺。
  4.2001年2 月26日被告甲○○有請陳雅如詢問並要求提供船名
    Akademik Lisin的高雄市代理人資料(6之1 （二）第118 頁
    ，證15) ，嗣更請陳雅如以傳真要求Amin打電話給被告甲○
    ○(6之1 （二）第117 頁，證16) 。隔日( 即27日)甲 ○○
    即以傳真向Amin表示感謝其直接以電話與買家聯絡，並表示
    與Amin談過及Rorbert 電子郵件連絡後能儘快得到訊息，是
    最好的證據，並建議為避免發生類似事件，提出希望解決的
    方式(6之1 （二）第116 頁，證17) 。凡此皆可證，志一公
    司向被告甲○○詢問船舶到港情形時，甲○○確有積極處理
    並請Amin直接與志一公司聯絡，而Amin 及Robert 均有分別
    以電話或電子郵件說明貨物到港情形。亦即富盛公司於2001
    年2 月27日開出最後一筆信用狀時，被告等係因已得到Amin
    的電話回覆及Robert的電子郵件解釋之誤導，彼時仍自信並
    未受騙。
  5.隔一日( 即2001年2 月28日) 陳雅如再以傳真要求Amin接獲
    Liberty 船務公司任何回應時，要求以電話直接向其告知，
    並告知經其向高雄港查詢Akademik Lisin船舶資料尚無回音
    ，且已聯絡在新加坡的朋友，幫忙確認該船隻(6之1 （二）
    第121 頁，證18) ，顯見彼時被告甲○○、乙○○二人皆還
    在努力查證船貨去向，尚不知道已遭詐欺。
  6.2001年3 月1 日陳雅如傳真給Amin要求提供所有已啟航的船
    隻資料，及其他交易文件，且將志一公司陳淑玲要求直接電
    話聯絡Amin，告知Amin( 6 之1 （二）第120 ，頁證19) ，
    倘被告甲○○、乙○○二人確與Amin共犯詐欺，何需如此大
    費周章要求買賣交易具體資料，及直接提供Amin 的 資訊讓
    志一公司與Amin以電話聯絡，而不擔心其與Amin 共 犯詐欺
    之罪行遭識破？
  7.綜上可知：被告甲○○、乙○○2 人於志一公司要求查詢第
    一批貨何時到港之相關資料時，被告甲○○、乙○○2 人及
    證人陳雅如等，均有積極連絡處理並有得到Amin及Robert的
    回應，且Amin甚至親自打電話給志一公司等，從而原審判決
    認定：「被告甲○○、乙○○2 人明知Abou Tel公司未依約
    運送貨物，反推稱貨物確有裝船且該二艘船已到新加坡之不
    實表示，繼續陷告訴人於錯誤」云云，顯與事實不符。
  (五)依證20至證23查證船貨去向之往來文書，可知被告及志一公
    司係於2001年2 月28日始查知本件交易無船舶裝貨紀錄，3
    月7 日始確知本案可能涉及國際貿易詐欺。告訴人指：被告
    早在2001年2 月19日即知本案涉及國際貿易詐欺一節，顯與
    下列事證不符：
  1.依志一公司委託桓華法律事務所，向YUGREFTRANSFLOT 股份
    有限公司查詢貨物運送之情形，上開公司係於2001年2 月25
    日表示「無法確認」船隻是否抵達Sevastopola 裝貨，且無
    法在週末收到港口當局提供資訊，必須等星期一(6之4 （二
    ）第99頁，證20) 。嗣於200 1 年2 月28日上開公司始表示
    查詢的船隻未要求裝貨，也未登記在國際登記簿中，並表示
    未收到Petrovakiy Iron and Steel Works 的任何回覆，打
    了許交通電話，但沒人可以確定的答覆（6 之4 （二）第10
    0 頁，證21）。且直到2001年3 月7 日桓華法律事務所始將
    接獲國際海事局始告知無KHUDOZHNIK ANDREEV或AKADEMIKLI
    SIN 這二艘船舶的名字，且從傳真文件上來看，似乎是典型
    的文書詐欺等資訊通知志一公司(6之4 （二）第113~116 頁
    ，證22) 。可知志一公司係直到2 月28日始查知並無船舶裝
    貨及船舶登登記資料，並直到2001年3 月7 日始確定本件國
    際貿易鋼胚買賣已遭到詐欺。在此之前，均僅係在查證階段
    ，而彼時富盛公司早已依契約之約定開出信用狀。綜上說明
    可知，直到富盛公司於2001年2 月27日開出之最後一筆信用
    狀時，志一公司及華銓公司皆尚未確定遭國際貿易詐騙。足
    證被告甲○○或乙○○二人並無於明知船舶等資料均係虛構
    後，仍催促富盛公司開立信用狀之行為甚明。
  2.此佐之證23，即富盛公司董慶源於原審審理時到庭證稱「（
    問：合約簽了之後，華銓公司乙○○或其他的人，有無向你
    催促開立信用狀？）財務是我個人在規劃，我看了一下，可
    以開狀的時間，我跟華銓公司侯先生溝通後，我是在二月二
    十七日可以將信用狀開出，如果賣方可以接受，那就成交，
    所以買賣契約及開狀時間都是大家可以接受的。」、「我的
    印象中在三月初的時候，之前購置鋼胚的其他廠商發現有貨
    沒有送達，他們有告訴我這批鋼胚時間有延遲，可能有問題
    。當時我公司的老董有打電話給華銓公司侯先生問這件事情
    ，當時侯先生也有去找可以聯絡到對方公司的電話給我們。
    我們向對方公司聯絡請他把信用狀撤銷…」、「（本件交易
    華銓公司有無催促你開立信用狀？）…至於有無催促我開立
    信用狀，我的感覺是沒有…」、「買方統泰公司的陳老闆有
    打電話給我，說這批貨有問題，我如果沒有記錯的話應該在
    三月初，…華銓公司的說法是他聯絡看看，後來我想說最直
    接的方式，就跟華銓公司拿賣方的電話，我們公司就直接與
    賣方聯絡」「（向華銓公司要賣方的電話，華銓公司有無推
    託或不給？）無，很快就給了」（證23）等語（見原一審卷
    第270~至276 頁），在在足證，富盛公司於2001年2 月27日
    開立信用狀係完全依合約約定而開立，被告甲○○、乙○○
    並無人催促其開立之情事。
  3.綜上可知，本件確係於2 月28日被告甲○○、乙○○等始知
    可能受騙，惟彼時已在富盛公司開立信用狀之後。況佐之彼
    時華銓公司確有配合買家要求提供賣家資訊及連絡電話供買
    家與Amin直接連絡等情。倘本件被告確有詐欺犯行，理應擔
    心東窗事發而一再催促富盛開立信用狀以利贓款之收取。焉
    有可能完全配合買家資金之調度且於貨未正常到港時，立即
    提供賣家Amin之連絡電話給買家，而不擔心犯行敗露？
  (六)依證24至證30之報案及事後處理相關文件，可知未遭押匯之
    信用狀確係Amin於2001年3 月8 日應被告公司職員陳雅如之
    要求而撤銷，此對照志一公司係於同年3 月8 日始委請律師
    對Amin提出告訴，瑞典警局則係於翌日（即3 月9 日）始收
    到志一公司的告訴狀。可知未遭押匯之信用狀確係因被告等
    共同向Amin說明，Amin始同意撤銷信用狀，並非「因告訴人
    向警方報案後，銀行始壓住不同意Amin之押匯」，此有下列
    證據可佐：
  1.依證24文件，即Amin於2001年3 月8 日e-mail給陳雅如的文
    件內容中Amin表示：會努力解決這個案子，等把事情弄清楚
    後，會再連絡，且表示已扣住所有傳真內提的編號信用狀，
    且確實已向SEB 銀行要求撤銷信用狀( 證24) 。可知未遭押
    匯之信用狀確係Amin應陳雅如要求於2001年3 月8 日所主動
    撤銷。
  2.此對照證25，即瑞典警方收到志一公司委託律師提出告訴狀
    之日期是2001年3 月9 日，可知告訴人報警之時，Amin早己
    應陳雅如之要求，同意撤銷信用狀。而非於志一公司報警後
    ，Amin始撤銷信用狀。
  3.再依本件瑞典檢方受理志一公司對Amin提出之詐欺告訴後，
    因懷疑Amin涉有詐欺犯行向於2001年10月27日聲請羈押Amin
     ( 6之2 （二）第73~75 頁，證26) 。並於2001年11月9 日
    決定繼續羈押(6之2 （二）第61~63 頁，證27) 。且依檢察
    官提出文件附件10之內容可知檢察官有多次搜索Amin的Abou
    Tel 公司，並有扣得如瑞典刑事偵查卷宗所附之證物，且Se
    b 銀行行員Karin Ahluerg 表示有在2000年12月親自與Amin
    見面，總共有11個信用狀進來，其中有4 或5 個在2001 年3
    月之前被開立，其他按照El-Ella 的指示被撤回，根據Kari
    n Ahlverg 的了解，他認為"Amin"不是那個犯罪的人（6 之
    2 （二）第64、65頁，證28），足證系爭未兌現之信用狀，
    是Amin是主動撤銷信用狀，並非如原審認定：「係因Seb 銀
    行擔心志一公司已提出告訴，如同意讓Amin押匯日後要負損
    害賠償責任而壓住信用狀，Amin始不得不撤銷信用狀等語，
    確與上開卷證資料及事實不符甚明。此亦足證Amin絕非本件
    詐欺之共犯，否則其何必主動將已到手之信用狀撤銷。
  4.再依證29及30之往來文書可證：被告甲○○於知悉本件可能
    涉及國際貿易文書詐欺後，立即於2001年3 月7 日以華銓公
    司名義向SEB-SKandinaviska Enskllda Banken(銀行) 法務
    部門明白表示因Liberty 船務公司通知船舶預計到港日期20
    01年2 月28日，未見貨物到港，亦未收到Liberty 船務公司
    任何進一步通知，即透過電話及傳真，都沒有回音，即使是
    Amin都無法提供相關資訊。德國的Robert自2001年2 月27日
    起迄今完全找不到人，而Amin也表示Robert是負責修改議付
    信用狀所有文件的關鍵人物，他也努力想找到Robert，但仍
    無結果，並告知「為避免將來買方對貴銀行提出任何法律行
    動，我方希望貴銀行以嚴肅態度處理」( 證29) ，嗣於同年
    月9 日再度函文SEB 銀行要求檢查所有裝貨文件確認真偽等
    （6 之4 （二）第49頁，證30），亦在在足證被告甲○○，
    確有積極處理，並無藉詞推託之情事。
  (七)依證31至證33文件，可知本件貨物未如期到港後，被告甲○
    ○及乙○○即其職員陳雅如多次以e-mail要求Amin說明押匯
    款項流向，並提出證明，且對Amin之匯款流向提出質疑，此
    亦足證被告甲○○及乙○○2 人確無與Amin共犯詐欺罪行：
  1.依Robert最後一次與Amin電報聯絡之資料可知，Robert有要
    求Amin將押匯款項轉匯至International Value Partners公
    司（6 之1 （二）第158 、159 頁，證31），且Amin隨即轉
    匯（證32），並有向華銓公司說明此事。足證Amin並未獨吞
    該詐欺款項，已依Robert指示將詐欺所得贓款匯給Robert。
  2.陳雅如於發現交易被詐後，隨即於2001年3 月28日e-mail給
    Amin要求告知押匯所得的錢在何處？告知買家要求退款並質
    問Amin為何Robert要求將錢匯入「International ValuePar
    tners 」時，明知名稱和合約不符，仍然照做？等疑問，並
    告知Amin，買方希望知道Amin帳戶還有多少錢，如果可以，
    請歸還；且統泰公司已破產，華銓已面臨法律訴訟等( 見證
    33) 。可知華銓公司發現被詐欺後確實己向Amin積極摧討，
    並非置之不理。此時被告與Amin之互動，完全不像詐欺案發
    後共犯詐欺者間之通聯內容。
  3.嗣於2001年3 月30日陳雅如再次告知Amin，現在Amin有麻煩
    了，並詢問Amin準備如何處理，可否找出轉帳匯款款項的下
    落？是否匯給工廠？船公司？或何人帳目且與材料無關？並
    請Amin告知「International Value Partners」的公司細節
    。另向Amin告知公司總經理想要與Amin會面討論( 見證33)
    。
  4.從陳雅如於發現被詐後，數度對Amin匯款予InternationalV
    alue Partners 公司一節多次以e-mail要求Amin說明押匯款
    項流向，並提出證明，且對Amin之說明提出質疑，此亦足證
    被告甲○○及乙○○2 人確無與Amin共犯詐欺罪行。否則怎
    會站在志一等公司立場嚴正要求Amin說明。
  (八)依證34文件，即志一公司於2001年12月26日與Abou Tel簽訂
    的買賣合約書內容可知，賣方為Abou Tel公司，賣方全權代
    表為Ivesbridge Engineering Limited( 德國公司) ，而華
    銓公司並非賣方之代理人(6之2 （一）第23~26 頁，證34)
    。被告2 人辯稱：華銓公司是仲介本案之買賣，並非Abou
    Tel 公司之代理人，應可採信。
  (九)事實上，依瑞典刑事卷宗所附資料即證35可知，Amin除與台
    灣華銓公司有鋼胚仲介貿易出售鋼胚行為外，亦有其他國家
    亦因透過Robert而誤信Amin確有鋼胚出售而受害，有下列證
    據可佐，可知本件應係國際貿易詐騙集團之行為，被告應只
    是該集團眾多受騙被害人之一：
  1.2000年12月10日Abdul Malik 向Amin告知買賣內容逕送地為
    蘇丹( 證35) 。
  2.George和Yashar向Amin要求提供鋼胚資料，運送目的為中東
    波斯灣、杜拜等地( 見證35) 。
  3.Yashar向Robert告知購買鋼胚金額及數量之確認，運送地為
    波斯灣地區( 見證35) 。
  4.Abdul 通知Robut 該公司在應付中東地區的客戶，Robert則
    回應要求Abdul 直接與Abou Tel及Amin聯絡( 見證35) 。
  5.2000年11月21日國際銷售合約顯示，有印度買家Zenith LID
    向Abou Tel購買熱軋鋼捲，業務代也是Ivesbridge Enginee
    ring Limited(見證35) 。
  6.A.S SETHI 向Robert告知從緬甸客戶聽聞消息，且表示客戶
    可以依Robert提供的資料開立提供信用狀或中止交易( 見證
    35) 。
  7.A.S SETHI e-mail給Amin表示很高興在電話中與Amin交談並
    表示客戶很焦急要求提供貨物細節( 見證35) 。
  8.法國營業處的Mehdena Asgeraim於2001年2 月21日傳真向Am
    in告知經與Robert聯絡得知可直接與Amin聯絡，詢問購買小
    鋼胚金額及數量並希望最能於三月底或四月初交貨( 見證35
    ) 。翌日又回覆Amin表達要簽約的需求，運送地為中國媽灣
    / 蛇港( 見證35) 。
  9.A.S SETHI 於2001年2 月28日向Amin要求在今天之內傳真裝
    運細節( 見證35) 。
  (十)依瑞典國檢警接獲志一公司報案後，就本案調查下列書面資
    料所得之心證，已認定因無積極證據足認Amin涉嫌本件國際
    貿易之詐欺案件，而撤銷志一公司對本件Amin詐欺案之控訴
    。既Amin無積極證據足認構成詐欺，則本件被告甲○○、乙
    ○○即難認與Amin  有共同詐欺之事實：
  1.依瑞典檢警方於接獲志一公司報案後就本案進行調查所得資
    料，所繪製之關係圖（證36）可知：本件Amin是透過Tallas
    eller Talus.John與Kar ajarivi 認識，再因此認識Niemi.
    Jari ,再由Niemi.jari認識Ivesbridge EngineeringLimite
    d 的Robert Soskovic ，而Amin係透過電話及傳真與Robert
    Soskovic聯絡，並由Robert提供烏克蘭鋼胚供貨商及Libert
    y Shipping船務公司之資料。至於陳雅如則係透過電話與Ro
    bert聯絡( 見證36) 。至於Amin的Abou Tel公司則將押匯所
    得款項依Robert指示分五次付款給International Valve Pa
    rtner等地（見證32）。
  2.依瑞典檢察官Thomas Elofsson 於2002年5 月7 日所寫之回
    憶錄( 見證37) 內容可知：根據德國警方調查後確認Soskov
    ic( 即Robert) 是當初在德國租辦公室的人，雖然SEB 銀行
    行員認為EI-ELLA 騙他們說貨上船時他在場，但他們並沒有
    特別注重這個資訊，且他們不認為EI-ELLA 牽涉其中，許多
    人有提到Robert，包括在芬蘭被詢問的一位，還有出租辦公
    室的德國公司Rogns Business Center Gmbh，還有台灣人地
    都有提到Robert，所以在還不知道Soskovic是否存在前，調
    查無法進行等語，足證典檢察官並不認為有證據足證Amin犯
    有詐欺罪或與Robert共謀詐欺，且整個刑事調查均未認為台
    灣的華銓公司( 即被告甲○○、乙○○）有與Amin共犯詐欺
    。
  3.依2002年5 月23日瑞典Thomas Elfsson檢察官所具之個人備
    註上表示( 見證38) ：雖警官Rouge 認為Jari,Niemi有牽涉
    其中，但Amin否認，且分析後認為銀行行員不認EL-ELLA （
    即Amin）有牽涉其中，許多人有提到Robert，包括在芬蘭被
    詢問的一位，還有出租辦公室的德國公司Regus BusinessCe
    nter Gmbh ，還有台灣人也都有提到Robert，而且EL- ELLA
    也曾擁有一份Soskovic的護照影本。又根據德國警方調查也
    確認Soskovic是當初在德租辦公室的人) ，可見瑞典檢方並
    未認華銓公司係共犯成員之一。
  4.再依當日會議紀綠( 見證39) ，可知瑞典檢方認為沒辦法很
    明確指出Soskovic存在，調查應該會終止，雖同意有許多資
    訊指出Niemi 牽涉此案，但在知道Soskovic會說什麼之前，
    只好讓他（Amin）走，並同意以目前的狀況來要求法律上的
    協助，並詢問Weltrade（即華銓公司）或LucasLee( 即甲○
    ○) 沒有太大的意義，亦在在足證本件國際貿易詐欺事件，
    瑞典檢方完全從未認為華銓公司有共犯嫌疑。且2001年9 月
    9 日瑞典MALMO 地方法院即同意此案結束不繼續調查( 證40
    ) ，顯見瑞典檢方及法院均同意並無證據證明Amin有何詐欺
    犯行。
  5.雖瑞典檢方受理志一公司對Amin提出之詐欺告訴後，最初有
    因懷疑Amin涉有詐欺犯行，乃於2001年10月27日聲請羈押Am
    in( 見證26) 。並於2001年11月9 日決定繼續羈押( 見證27
    ) 。惟依檢察官提出文件附件10之內容( 見證28) 可知：雖
    案經檢察官多次搜索Amin的Abou Tel公司，扣得如瑞典刑事
    偵查卷宗所附之證物，且有找到Robert的護照影本，惟未找
    到Jari/Jerry的護照影本，本件三份合約裡面列的電話是登
    記Jari/Jerry使用而Ivesbridge Engineering Linited公司
    有在英國被登記，但沒有在運作。Seb 銀行行員Karin Ahlu
    erg 有表示有在2000年12月親自與Amin見面，總共有11個信
    用狀進來，其中有4 或5 個在2001年3 月之前被開立，其他
    按照El-Ella 的指示被撤回，根據Karin Ahlverg 的了解，
    他認為"Amin"不是那個犯罪的人。另依Amin提出之辯解：所
    有檢察官提出的資訊都是正確的，不是他聯絡這些人，而是
    這些人聯絡他的，他不認識台灣這些人，他也想知道事實，
    而且也想看台灣的銀行文件，是台灣銀行沒有足夠仔細的檢
    查這些文件，他發現文件缺乏關於保險公司之資訊時，他對
    這件事情起了疑心，這個是銀行應審查的情事，他沒有修改
    過任何文件，他把這些文件交給銀行( 應該是指瑞典銀行)
    ，接下來應是瑞典銀行要把這些文件寄給台灣的銀行審閱這
    些文件之後同意付款，是台灣的銀行沒有足夠仔細檢查這些
    文件，因此Amin認為他是無辜的，他試著聯絡上這個案件的
    相關人士，但是從來沒有成功過，從電話紀錄可以查出他已
    很多次的打到芬蘭以及俄羅斯。
  6.依證41即法院紀錄附件三之內容，則有提及El-Ella 表示沒
    犯罪，是由一位芬蘭籍公民叫Jeray 或Jerry 聯絡他，不是
    他聯絡對方，這位芬蘭公民希望當中間人以連繫El-Ella 跟
    住在德國的俄羅斯籍或烏克蘭籍的人，El-Ella 沒有見過他
    們，只有透過電話聯絡。這些俄羅斯籍或烏克蘭籍的人，自
    稱是俄羅斯公司在Stuttgart(德國都市) 的分公司的員工，
    希望賣鋼鐵給一家台灣籍公司，他們希望El-Ella 扮演中間
    人，提供銀行戶頭以便交易，這幾筆錢有轉到他在SEB 銀行
    的戶頭，之後又被轉到Riga，他本來應得的佣金是交易金額
    的百分之三，他在這筆交易上也損失了，沒有得到一毛錢，
    原因是因為他希望跟這個委託人還有更多生意往來，但檢察
    官對於Amin上開說明並不信任，認為El-Ella 是故意提供不
    正確資訊，且應知道他的詐欺行為。同時瑞典檢察官也要求
    俄羅斯提供Nikolai Muravei(即Ivesbridge公司的關係人)
    及Robert Soskoric 的所有資訊(6之3 （一）第129 頁以下
    ) 。再佐之本件國際貿易契約，雖名義上El-Ella 是賣方，
    惟Robert Soskoric 卻是賣方全權代表人，並如前述是實際
    出面與陳雅如談本件鋼鐵買賣條件細節之人，可知El-Ella
    在本件國際貿易交易中僅是扮演仲介之中間人，除提供自己
    在SEB 銀行之帳戶及信用，以便Robert Soskoric 與台灣廠
    商進行信用狀交易外，並應負責將這幾筆錢轉到Robert Sos
    koric 指定之Riga銀行帳戶，El-Ella 則可得本件交易金額
    百分之三的佣金。
  7.依證人Sarri,Jussi 因瑞典法院法律互助之要求，接受芬蘭
    警方詢問，並表示聽過El-Ella 的名字，證人和Robert Sos
    kovic 共同一間辦公室，Soskovic跟Amin談了一些生意關於
    飛機和船，但據證人了解並沒有成交，Soskovic的公司名稱
    是Invesbridge 在德國Mainz ，證人看過Amin的名字出現在
    傳真文件，但沒見過Amin只知道他是Soskovic的生意夥伴，
    且證人認識Jari Niemi，但他跟Invesbridge 公司沒有關係
    ，Jari到辦公室找證人時有見過Soskovic，但沒有聽過Inte
    rnational Value Partners這家公司，關於Robert以 Inves
    brige 公司名義利用的Jassi,Sarriaiobox 、fi的e-mail地
    址，不是證人所有的e-mail，證人也從來沒有看過，e-mail
    信箱內有這種電子郵件，證人完全不知道Weltrade( 華銓)
    ，證人並未允許Soskovic建立Jussi Sarri 的電子郵件，證
    人也認識Arvo,Arvo 與Ivesbridge公司沒有什麼關係，關於
    警方提示的Soskovic護照影本照片看起來像Soskovic( 證43
    ) ，可知證人Sarri 曾與Robert共用一個辦公室，且Amin與
    Robert是一起經營事業，但並不知道有台灣的華銓公司，顯
    見被告甲○○及乙○○也不可能與Robert有任何共犯詐欺之
    嫌。
  8.又依芬蘭籍證人Kerajarvi,Arov kalervo接受芬蘭警方製作
    之筆錄內容可知，證人認識El-Ella ，他是一個埃及誠懇的
    人，且ElElla曾在2000年或2001年跟證人講過被騙的事，在
    此之前Amin曾問過證人有沒有鋼胚或類似的東西，所以證人
    去問Jari有沒有認識鋼鐵這個行業的人，Jari Nienni 現在
    人在哪裏證人並不知道，El-Ella 曾跟證人講到Jari跟被騙
    的事，證人不知道有Ivesbridge這家公司，但認識Jussi,sa
    rri ，證人曾提供El-Ella 有關Jari Niemi的個人資料，一
    次在春天，另一次在秋天，但沒聽到Robert的人，也沒看過
    Value Partners公司( 證44) 等語，亦可知，Amin曾向證人
    表示被Jarri 欺騙。
  9.綜上文件可見，瑞典檢方確實針對本案深入查證Amin之詐欺
    犯行後，才認定Amin在本案之詐欺罪嫌不足，且於搜索扣押
    Amin辦公室所有相關文件內容中，亦未曾發現任何有關被告
    甲○○或乙○○有與Amin共犯詐欺之事證甚明。復從2001年
    2 月27日以後陳雅如、及被告甲○○、乙○○、El- Ella及
    瑞典檢警接獲告訴人志一公司報案後，雖盡全力，仍找不到
    Robert，且本案被害人被詐欺後五次付款所得大部分贓款，
    最終皆匯入Robert指定之Inter national Value Partners
    這家公司分別設在美國、丹麥、瑞典等國11個帳戶內（見證
    32及證36之圖表），並未匯入被告華銓公司、被告甲○○、
    乙○○或Amin個人等帳戶，且被告華銓公司僅依一般國際貿
    易仲介行情，依約分得3 ％之仲介佣金，此有陳雅如e-mail
    給Amin計算仲介費之內容可佐（證46），可知Amin並未將本
    件押匯款項據為己有，且除依合約內容應付之仲介佣金外，
    並未再給付其他款項給被告甲○○或乙○○，此外尚查無其
    他異常所得有流向被告甲○○、乙○○或Amin者，即堪認本
    件詐欺者主嫌應是Robert集團之人，至於被告甲○○、乙○
    ○及Amin應只是在不知情被利用之人。蓋倘被告甲○○或乙
    ○○倘有與Amin共犯詐欺，以全部詐得款項原皆先存在Amin
    之SEB 銀行帳戶內，本可逕與Amin均分全部贓款，焉有可能
    與Amin只領取詐欺所得款項區區3%~4% 之仲介費（見證46）
    ？
  (十二)綜上，本件既無何證據顯示被告甲○○、李貴枝、乙○○等
    人有對告訴人志一、謙有公司或其他被害公司施用任何詐術
    以取得佣金款項之情，自難僅以被告甲○○、乙○○等人因
    仲介本件鋼胚而取得佣金，遽指被告2 人與Amin具有共同之
    概括犯意聯絡，而對上開志一、謙有公司及統泰等公司為連
    續詐欺取財之犯行。
七、原審因而以不能證明被告2 人犯詐欺罪，而為被告2 人無罪
    之諭知，核無違誤；檢察官循告訴人具狀請求上訴意旨，猶
    執前詞，指摘原判決不當，為無理由，應予駁回。
八、原判決關於被告李貴枝部分，業經本院96年度上易字第900
    號判決無罪確定，本院自不予論述。
九、據上論斷，應依刑事訴訟法第368 條，判決如主文。
本案經檢察官方娜蓉到庭執行職務。
中    華    民    國    99    年    6     月    11    日
                  刑事第九庭    審判長法  官   莊秋桃
                                      法  官   田平安
                                      法  官   范惠瑩
以上正本證明與原本無異。
不得上訴。
中    華    民    國    99    年    6     月    11    日
                                      書記官   戴育婷
附表
┌──┬─────┬───────────────────┬───┐
│編號│書證名稱  │內容要旨 或 待證事實                  │      │
├──┼─────┼───────────────────┼───┤
│證1 │美國財政部│函覆內容：Amin確實為Inter Oil Gulf PLC│      │
│    │海關署    │總發言人及埃及政府官員。（6之3（二）69│      │
│    │2002.01.15│頁）                                  │      │
│    │函        │                                      │      │
├──┼─────┼───────────────────┼───┤
│證  │華銓公司  │                                      │再1   │
│1-1 │2003.03.12│                                      │P87   │
│    │函        │                                      │      │
├──┼─────┼───────────────────┼───┤
│證2 │2001.01.13│陳雅如發函給Robert，說明有新買家（統泰│      │
│    │電子郵件  │鋼鐵），但仍優先交貨與志一公司。（6之3│      │
│    │          │（二）149頁）                         │      │
├──┼─────┼───────────────────┼───┤
│證3 │2001.01.25│Ivesbridge Engineering Limited公司向陳│再1   │
│    │電子郵件  │雅如要求提供志一公司及謙有公司之資料。│P90~91│
├──┼─────┼───────────────────┼───┤
│證4 │2001.02.01│Ivesbridge Engineering Limited公司向陳│再1   │
│    │電子郵件  │雅如表示實際離港日期會晚於提單日期。  │P92~93│
├──┼─────┼───────────────────┼───┤
│證5 │2001.02.02│Ivesbridge Engineering Limited公司    │再1   │
│    │電子郵件  │Robert回覆陳雅如，表示可以在明天告知有│P94~95│
│    │          │關第三次裝運之詳細資料。              │      │
├──┼─────┼───────────────────┼───┤
│證6 │2001.02.02│Ivesbridge Engineering Limited公司    │再1   │
│    │電子郵件  │Robert回覆陳雅如                      │P96~97│
├──┼─────┼───────────────────┼───┤
│證7 │2001.02.16│陳雅如發函Robert，請其準備標準合約。（│      │
│    │電子郵件  │6之3（二）148頁）                     │      │
├──┼─────┼───────────────────┼───┤
│證8 │2001.02.15│志一公司與Amin之預約（6之1（二）107頁 │      │
│    │交易意向書│）                                    │      │
├──┼─────┼───────────────────┼───┤
│證9 │2001.02.16│（6之1（二）108）                     │      │
│    │交易意向書│                                      │      │
├──┼─────┼───────────────────┼───┤
│證10│2001.02.20│說明買方會在2001.03.02前提出信用狀（6 │      │
│    │傳真合約書│之4（二）80、81頁）                   │      │
├──┼─────┼───────────────────┼───┤
│證11│產地出貨證│未載明鋼胚級數（6之2（一）90、91頁）  │      │
│    │明文件    │                                      │      │
├──┼─────┼───────────────────┼───┤
│證  │臺灣中小企│Amin押匯領得美金861900元。            │再1   │
│11-1│業銀行高雄│                                      │P106  │
│    │分行進口單│                                      │      │
│    │據到達通知│                                      │      │
├──┼─────┼───────────────────┼───┤
│證12│2001.02.22│陳雅如詢問第一次裝運訊息。（6之1（二）│      │
│    │傳真信函  │129頁）                               │      │
├──┼─────┼───────────────────┼───┤
│證13│2001.02.22│陳雅如傳真通知Amin，買方會直接與其聯絡│      │
│    │傳真信函  │。並起Amin與船務公司聯繫。（6之1（二）│      │
│    │          │123頁）                               │      │
├──┼─────┼───────────────────┼───┤
│證14│2001.02.22│乙○○寫信感謝Amin在2001.01.30寄送裝運│      │
│    │郵件      │文件。（6之1（二）128頁）             │      │
├──┼─────┼───────────────────┼───┤
│證15│2001.02.26│陳雅如請Amin來電甲○○，告知船隻之高雄│      │
│    │郵件      │代理人。（6之1（二）118頁）           │      │
├──┼─────┼───────────────────┼───┤
│證16│2001.02.26│陳雅如請Amin打電話給甲○○。（6之1（二│      │
│    │傳真      │）117頁）                             │      │
├──┼─────┼───────────────────┼───┤
│證17│2001.02.27│甲○○要求Amin告知船隻細節（6之1（二）│      │
│    │傳真郵件  │116頁）                               │      │
├──┼─────┼───────────────────┼───┤
│證18│2001.02.28│陳雅如向Amin表示在高雄港查詢不到      │      │
│    │傳真郵件  │Akademik Lisin號貨輪之資料。（6之1（二│      │
│    │          │）121頁）                             │      │
├──┼─────┼───────────────────┼───┤
│證19│2001.03.01│陳雅如要求Amin告知所裝船資料，並表示陳│      │
│    │傳真信件  │淑玲要直接與他聯絡。（6之1（二）120頁 │      │
│    │          │）                                    │      │
├──┼─────┼───────────────────┼───┤
│證20│YUGREF    │表示無法確認傳之事業達及裝貨。（6之4（│      │
│    │TRANSFLOT │二）99頁）                            │      │
│    │公司      │                                      │      │
│    │2001.02.25│                                      │      │
│    │回函      │                                      │      │
├──┼─────┼───────────────────┼───┤
│證21│YUGREF    │表示查詢之船隻並未進入俄國港口要求裝貨│      │
│    │TRANSFLOT │，也為登記在國際登記簿中。（6之4（二）│      │
│    │公司      │100頁）                               │      │
│    │2001.02.28│                                      │      │
│    │回函      │                                      │      │
├──┼─────┼───────────────────┼───┤
│證22│2001.03.07│表示接獲ICC告知無船隻資料，告知志一公 │      │
│    │桓華法律事│司可能是詐欺案件。（6之4（二）113～116│      │
│    │務所傳真  │頁）                                  │      │
├──┼─────┼───────────────────┼───┤
│證23│董慶源原審│甲○○、乙○○並無催促開立信用狀。（原│      │
│    │中證言    │審2P270～2876）                       │      │
│    │95.12.21  │                                      │      │
├──┼─────┼───────────────────┼───┤
│證24│2001.03.08│Amin傳真答覆陳雅如，應其要求於        │      │
│    │傳真      │2001.03.09通知銀行扣住傳真通知所提及之│      │
│    │          │編號信用狀。（6之4（二）28、50、51頁）│      │
├──┼─────┼───────────────────┼───┤
│證25│志一公司報│日期為2001.03.09                      │再1   │
│    │案資料    │                                      │P147  │
├──┼─────┼───────────────────┼───┤
│證26│MALMO法院 │瑞典檢方聲請扣留Amin。（6之2（二）73～│      │
│    │記錄      │75頁）                                │      │
│    │2001.10.27│                                      │      │
├──┼─────┼───────────────────┼───┤
│證27│MALMO法院 │瑞典檢方聲請繼續扣留Amin。（6之2（二）│      │
│    │記錄      │61～63頁）                            │      │
│    │2001.11.09│                                      │      │
├──┼─────┼───────────────────┼───┤
│證28│瑞典法院記│SEB銀行行員證詞，有11筆信用狀，其中有4│      │
│    │錄文件    │、5個在2001年3月之前開立，其餘依Amin（│      │
│    │          │El-Ella）之指示撤回。（6之2（二）64、 │      │
│    │          │65頁）                                │      │
├──┼─────┼───────────────────┼───┤
│證29│2001.03.07│華銓公司傳真SEB銀行，通知本件可能涉及 │      │
│    │華銓公司傳│詐欺。（6之1（二）106頁）             │      │
│    │真函      │                                      │      │
├──┼─────┼───────────────────┼───┤
│證30│2001.03.09│華銓公司傳真SEB銀行，通知本件可能有問 │      │
│    │華銓公司傳│題之信用狀編號。（6之4（二）51）      │      │
│    │真函      │                                      │      │
├──┼─────┼───────────────────┼───┤
│證31│2001.02.24│ROBERT傳真給AMIN的信函。（6之1（二）  │      │
│    │ROBERT傳真│158、159頁）                          │      │
│    │信函      │                                      │      │
├──┼─────┼───────────────────┼───┤
│證31│匯款單    │Amin將貨款轉匯給International Value   │      │
│    │          │Partners公司。（6之2（一）118～120頁）│      │
├──┼─────┼───────────────────┼───┤
│證33│2001.03.12│由陳雅如發函給Amin要求說明。（6之1（二│      │
│    │華銓公司傳│）98頁）                              │      │
│    │真信件    │                                      │      │
├──┼─────┼───────────────────┼───┤
│證33│2001.03.28│由陳雅如發函給Amin要求說明金錢流向，並│      │
│    │華銓公司傳│表示統泰公司因此項交易破產。（6之1（二│      │
│    │真信函    │）95、97頁）                          │      │
├──┼─────┼───────────────────┼───┤
│證33│2001.03.30│要求說明解決方式。（6之1（二）96頁）  │      │
│    │華銓公司傳│                                      │      │
│    │真信函    │                                      │      │
├──┼─────┼───────────────────┼───┤
│證34│買賣契約  │志一公司之鋼胚買受契約，出賣人為      │      │
│    │          │Ivesbridge Engineering Limited公司（6 │      │
│    │          │之2（（一）23～26頁）                 │      │
├──┼─────┼───────────────────┼───┤
│證35│其他外國公│除華銓公司以外，尚有其他外國公司透過  │再1   │
│    │司洽詢買賣│Robert與Amin洽詢鋼胚賣賣事宜。        │P183～│
│    │信函      │                                      │204   │
├──┼─────┼───────────────────┼───┤
│證36│關係圖    │瑞典檢方所製作之案件關係圖。          │      │
├──┼─────┼───────────────────┼───┤
│證37│瑞典檢察官│說明偵辦本案之經過（6之6（二）14、15頁│      │
│    │辦理案件回│）                                    │      │
│    │憶錄      │                                      │      │
├──┼─────┼───────────────────┼───┤
│證38│瑞典檢察官│說明偵辦本案之經過（6之6（二）16、17頁│      │
│    │辦理案件個│）                                    │      │
│    │人備註    │                                      │      │
├──┼─────┼───────────────────┼───┤
│證39│瑞典檢察官│檢察官認為依其辦案狀況詢問甲○○沒有太│      │
│    │辦理案件會│大意義。（6之6（二）18、19頁）        │      │
│    │議記錄    │                                      │      │
├──┼─────┼───────────────────┼───┤
│證40│瑞典法院記│說明關於控告Amin之案件即將結案。（6之6│      │
│    │錄        │（二）26、27頁）                      │      │
│    │2002.09.09│                                      │      │
├──┼─────┼───────────────────┼───┤
│證41│法院記錄附│檢察官偵訊Amin之過程及內容。          │再1   │
│    │件三      │                                      │P228～│
│    │          │                                      │240   │
├──┼─────┼───────────────────┼───┤
│證42│瑞典警局傳│瑞典經方傳真要求查詢相關人士資訊。（6 │      │
│    │真信函    │之3（一）129頁）                      │      │
├──┼─────┼───────────────────┼───┤
│證43│證人Sarri │瑞典警方詢問Sarri之內容。（6之3（一） │      │
│    │警詢記錄  │31～40頁）                            │      │
├──┼─────┼───────────────────┼───┤
│證44│證人      │瑞典警方詢問證人Kerajarvi之內容。（6之│      │
│    │Kerajarvi,│3（一）17～26頁）                     │      │
│    │Arvo      │                                      │      │
│    │Kalervo警 │                                      │      │
│    │詢記錄    │                                      │      │
├──┼─────┼───────────────────┼───┤
│證46│Amin匯款華│Amin匯款支付華銓公司佣金之匯款記錄。（│      │
│    │銓公司記錄│6之2（一）123～125頁）                │      │
└──┴─────┴───────────────────┴───┘

司法院資訊處製作；財團法人民間司法改革基金會備份。
